臺灣高雄地方法院刑事判決　　　　　　　96年度重訴字第26號
公　訴　人　臺灣高雄地方法院檢察署檢察
被　　　告　甲○○
　　　　　　　　　　(
選任辯護人　鄭國安　律師
　　　　　　吳麗珠　律師
　　　　　　蘇佰陞　律師
上列被告因毒品危害防制條例等案件，經檢察官提起公訴（95年
度偵字第29656 號），本院判決如下：
    主  文
甲○○共同運輸第一級毒品，處無期徒刑，褫奪公權終身。扣案
之第一級毒品海洛因磚柒塊（合計淨重貳參壹參點貳參公克）沒
收銷燬。上開第一級毒品海洛因磚之外包裝（總重參壹貳點零參
公克）、及夾鏈袋貳個、防水膠帶肆個、藍色垃圾袋壹個、0000
000000號、0000000000號行動電話貳支，均沒收。
    事  實
一、甲○○明知海洛因為毒品危害防制條例第2 條第2 項第1 款
    列管之第一級毒品，且係經行政院公告列管之管制進出口物
    品，不得運輸、私運進口。詎甲○○竟與滯留大陸，綽號「
    豬哥亮」、「阿全」之不詳年籍成年男子，共同基於運輸及
    私運管制物品第一級毒品海洛因進口之犯意聯絡，由綽號「
    阿全」之成年男子返台，以新台幣（下同）30萬元之代價，
    委請甲○○非法運輸、私運第一級毒品海洛因進入臺灣。嗣
    於95年11月9 日上午2 時30分許，甲○○駕駛高雄籍編號CT
    S-7985漁舢港外1076號漁舢舨漁船，由高雄港第二港口中和
    安檢所報關出海後，即以每小時10海里速度，往高雄港西南
    方向外海航行約2 小時後，到達綽號「阿全」之男子事先指
    示之高雄港外海海深約73公尺某處海域，由某大陸漁船上接
    駁第一級毒品海洛因磚7 塊（由防水膠帶、夾鏈袋分裝成2
    包，每包各裝有5 塊、2 塊海洛因磚，再以藍色垃圾袋包裝
    ）後，將該包海洛因磚以雨衣覆蓋放置於該漁舢舨駕駛座右
    後方，旋即駕駛該漁舢舨返回高雄港。嗣於同日上午5 時15
    分許，該漁舢舨返抵高雄港第二港口碼頭，接受安全檢查時
    ，為海岸巡防署高雄市機動查緝隊當場於該漁舢舨駕駛座右
    後方查獲上述第一級毒品海洛因磚7 塊（合計淨重2313 .23
    公克、空包裝總重312.03公克），及綽號「阿全」所有交付
    ，供運輸毒品聯絡用之0000000000號、0000000000號行動電
    話各1 支。
二、案經海岸巡防署南部地區巡防局、高雄縣政府警察局鳳山分
    局報請臺灣高雄地方法院檢察署檢察官偵查起訴。
    理  由
一、被告甲○○對於前述以30萬元之代價，受綽號「阿全」之男
    子之委託，於前揭時地駕駛前述高雄籍編號CTS-7985號漁舢
    舨漁船，至高雄港西南方外海深約73公尺某處海域，由某大
    陸漁船接駁前述7 塊海洛因磚返回高雄港，於接受安全檢查
    時當場遭查獲等事實，於警詢、偵訊及本院審理時均已坦承
    不諱，並有海洛因磚7 塊、夾鏈袋2 個、防水膠帶4 個、藍
    色垃圾袋1 個、前述門號行動電話2 支扣案可稽，且有搜索
    扣押筆錄、扣押物品目錄表、現場照片16張、及漁船進出港
    申請書、漁船進出港檢查表各1 份在卷為憑。而扣案之海洛
    因磚7 塊經送檢驗結果均含有第一級毒品海洛因成分（合計
    淨重2313.23 公克，空包裝總重312.03公克），亦有法務部
    調查局95年11月22日調科壹字第09523045370 號鑑定書1 紙
    附卷為證，被告運輸管制進出口物品即第一級毒品海洛因進
    入臺灣之犯行，足堪認定。雖被告辯稱：並不知道受託運送
    的物品是海洛因云云。惟查：被告於偵訊時初則辯稱：「我
    不知道包裝內是何東西」（偵卷第13頁）；嗣後又改稱：「
    我並不知道該東西是毒品，我知道這可能是違禁品，不然怎
    麼可能一次30萬元給我」（偵卷第14頁）；或稱：「我不知
    道這個是海洛因，我以為是違禁品之類的東西」（偵卷第23
    頁），或稱：對方說「他有一批K 他命或是搖頭丸之類的違
    禁品要進來... 我不知道所運輸的東西是第一級毒品海洛因
    」（偵卷第28頁）各語，經核被告前後所辯之情已屬不符，
    況被告身為船員，此次駕駛上開漁舢舨出海，是受託至高雄
    港外海載運物品，並非出海作業捕魚，已屬非是，且被告前
    有2 次違反懲治走私條例案件之前科，有臺灣高等法院被告
    前案紀錄表在卷可稽，其此次受託駕駛漁舢舨出海載運物品
    ，竟未查問所載運之物為何？亦有違常情，佐以扣案之海洛
    因磚僅是以夾鏈袋、防水膠帶、塑膠垃圾袋包裹，被告於高
    雄港外海某海域接運該毒品時，當已觸摸該毒品，要謂被告
    不知其所接運之物為毒品，實難令人置信。所辯上開情詞，
    無非事後卸責之詞，顯不足採。
二、查海洛因係毒品危害防制條例第2 條第2 項第1 款所列第一
    級毒品，並為政府公告之甲類管制進出口物品。核被告駕駛
    前揭漁舢舨自高雄港西南方外海深約73公尺處某海域，由某
    大陸漁船上接駁扣案之海洛因磚返回高雄港之行為，係犯毒
    品危害防制條例第4 條第1 項之運輸第一級毒品罪，及懲治
    走私條例第2 條第1 項私運管制物品進口罪。被告持有第一
    級毒品後進而運輸第一級毒品進口，其等持有第一級毒品之
    低度行為，均應為運輸之高度行為所吸收，不另論罪。被告
    私運管制進口之第一級毒品來台，係一行為而觸犯運輸第一
    級毒品及私運管制物品進口二罪名，為想像競合犯，應從一
    重之運輸第一級毒品罪處斷。被告與綽號「豬哥亮」、「阿
    全」之成年男子，就上開犯行，有犯意之聯絡及行為之分擔
    ，為共同正犯。審酌被告僅因貪圖小利，即受託非法運輸第
    一級毒品海洛因回台，合計淨重達2313.23 公克，而毒品海
    洛因足以使施用者導致精神障礙、性格異常，甚至造成生命
    危險之生理成癮性及心理依賴性，此乃眾所周知之情，若被
    告所運輸之扣案海洛因流入市面，將嚴重戕害國民身心健康
    ，危害社會治安至深且鉅，惡性非輕，不宜寬貸，並考量被
    告犯後雖坦承犯行，但極力否認知情所運輸之物為海洛因，
    此或為被告生恐遭量處重刑所致，及被告尚未取得運輸之代
    價30萬元，即為警查獲等一切情狀，量處如主文所示之刑，
    併依刑法第37條第1 項規定宣告褫奪公權終身。扣案之海洛
    因7 塊（合計淨重2313.23 公克），為第一級毒品，已如前
    述，爰依毒品危害防制條例第18條第1 項規定，宣告沒收銷
    燬。另海洛因外包裝重計312.03公克，及扣案用以包裝扣案
    海洛因磚所用之夾鏈袋2 個、防水膠帶4 個、藍色垃圾袋1
    個，均係供包裝防潮運輸毒品所用之物，衡情均屬共犯「豬
    哥亮」、「阿全」所有。又扣案之0000000000號、00000000
    00號行動電話2 支係由共犯「阿全」所提供，交由被告用以
    聯絡運輸毒品所用之物，衡情亦屬共犯「阿全」、「豬哥亮
    」所有之物，爰均依毒品危害防制條例第19條第1 項規定，
    均併予宣告沒收（至於鑑驗耗用之毒品既已滅失，自無庸再
    予宣告沒收）。至扣案之前揭漁舢舨漁船，雖是被告用以運
    輸本件查扣毒品海洛因之載運工具，然考量被告職業為漁船
    船員，以扣案之漁舢舨漁船經營「流刺網」漁業，有漁船船
    員手冊、高雄市政府漁業執照在卷可查，是扣案之漁舢舨漁
    船乃被告身為船員出海作業之生財器具，僅偶一非法用於載
    運扣案之毒品，若予以沒收，顯有違比例原則，爰不予宣告
    沒收。另被告代為運輸毒品之代價30萬元，依被告所述，須
    待毒品運輸返台完成交付後，對方始會交付，是被告尚未取
    得此酬勞30萬元，故不予宣告沒收。
據上論結，應依刑事訴訟法第299 條第1 項前段，毒品危害防制
條例第4 條第1 項、第18條第1 項前段、第19條第1 項，懲治走
私條例第2 條第1 項、第11條，刑法第11條、第28條、第55條、
第37條第1 項，判決如主文。
本案經檢察官呂建興到庭執行職務。
中　　華　　民　　國　　96　　年　　5 　　月　　7 　　日
              鳳山刑事第一庭  審判長法  官  黃三友
                                    法  官  林永村
                                    法  官  林芳華
以上正本證明與原本無異。
如不服本判決，應於判決送達後10日內，向本院提出上訴狀。
中　　華　　民　　國　　96　　年　　5 　　月　　7 　　日
                                    書記官  趙美玲
附錄本判決論罪科刑法條：
毒品危害防制條例第4 條第1 項
製造、運輸、販賣第一級毒品者，處死刑或無期徒刑；處無期徒
刑者，得併科新台幣1,000 萬元以下罰金。
懲治走私條例第2 條第1 項
私運管制物品進口、出口逾公告數額者，處 7 年以下有期徒刑，
得併科新臺幣 3 百萬元以下罰金。
